【裁判字號】    99,聲,259
【裁判日期】    990409
【裁判案由】    返還提存物
【裁判全文】
臺灣桃園地方法院民事裁定               99年度聲字第259號
聲  請  人  甲○○
相  對  人  乙○○
上列當事人間聲請返還提存物事件，本院裁定如下：
    主  文
聲請駁回。
    理  由
一、本件聲請略以：當事人間假扣押事件，聲請人依本院81年度
    全字第1138號假扣押民事裁定意旨，以本院81年度存字第26
    85號提存書提存新台幣（下同）170,000 元為擔保，對相對
    人財產實施假扣押在案（本院81年度執全字第844 號假扣押
    執行事件）。茲因聲請人已撤回全部假扣押執行，並依法聲
    請法院通知相對人行使權利而未行使，爰依民事訴訟法第10
    4 條第1 項各款之規定聲請返還提存物，並提出本院提存所
    民國97年9 月17日（81）存字第2685號函、81年度存字第26
    85號提存書、98年度聲字第1265號通知行使權利函、民事執
    行處98年7 月10日桃院永85執全三字第1138號函、民事聲請
    撤回全部執行狀（以上皆為影本）、聲請人蘆竹鄉戶政事務
    所印鑑證明各1 份為證。
二、按返還擔保金，依民事訴訟法第106 條準用同法第104 條之
    規定，須符合：應供擔保之原因消滅者；供擔保人證明受擔
    保利益人同意返還者；訴訟終結後，供擔保人證明已定20日
    以上之期間，催告受擔保利益人行使權利而未行使，或法院
    依供擔保人之聲請，通知受擔保利益人於一定期間內行使權
    利並向法院為行使權利之證明而未證明者之要件，法院始得
    裁定返還擔保金。所謂「應供擔保原因消滅」，係待受擔保
    利益人無損害發生，或就所生之損害已經賠償，或債權人本
    案全部勝訴確定時，始得謂應供擔保之原因消滅（最高法院
    89年度台抗字第690 號判決意旨參照）。末按人之權利能力
    ，始於出生，終於死亡。又有權利能力者，有當事人能力，
    民法第6 條、民事訴訟法第40條第1 項分別定有明文。
三、聲請人主張之前揭事實，經本院依職權調閱81年度全字第11
    38號、81年度執全字第844 號、81年度存字第2685號、98年
    度聲字第1265號等本院卷宗，固堪信實。惟聲請人係於98年
    9 月21日方聲請對相對人為行使權利之通知，此有民事通知
    行使權利狀1 份於本院98年度聲字第1265號通知行使權利事
    件卷宗可憑，稽聲請人所提相對人戶籍謄本，並經本院依職
    權調閱相對人之個人戶役政基本資料，相對人業於93年4 月
    8 日即聲請人為前開行使權利之通知前死亡，並無受聲請人
    行使權利催告之當事人能力，前開催告相對人行使權利之程
    序尚非合法，實難認本件已相當於民事訴法第104 條第1 項
    第3 款所定返還提存物之要件。再觀聲請人亦未另提出相對
    人即受擔保利益人無損害發生、就相對人即受擔保利益人所
    生之損害已經賠償或本案全部勝訴確定之證明，應無以民事
    訴訟法第104 條第1 款「應供擔保之原因消滅」為由聲請返
    還提存物之可能。綜上，本件聲請返還提存物與民事訴訟法
    規定要件不符，核無理由，應予駁回。
中    華    民    國    99    年    4     月    9     日
                  民事第一庭    法  官  郭俊德
以上正本係照原本作成。
如對本裁定抗告須於裁定送達後10日內向本院提出抗告狀，並應
繳納抗告裁判費新台幣1,000 元。
中    華    民    國    99    年    4     月    9     日
                                書記官  黃澧

司法院資訊處製作；財團法人民間司法改革基金會備份。
